臺灣新竹地方法院刑事判決　　　　　　　 95年度訴字第255號
公　訴　人　臺灣新竹地方法院檢察署檢察官
被　　　告　丙○○
選任辯護人　蘇明淵律師
被　　　告　丁○○
　　　　　　　　　　　）
指定辯護人　本院公設辯護人甲○○
上列被告等因強盜等案件，經檢察官提起公訴（九十四年度偵字
第六四八五號），本院判決如下：
    主  文
丙○○結夥三人以上竊盜，處有期徒刑壹年；又以脅迫使人行無
義務之事，處有期徒刑陸月。應執行有期徒刑壹年伍月。緩刑肆
年。
丁○○結夥三人以上竊盜，處有期徒刑壹年貳月。
    事      實
一、丙○○、丁○○於民國九十四年十二月六日下午二時許，在
    新竹縣竹北市某工地內與乙○○共同飲酒後，乙○○雖因飲
    酒過量而有說話含糊、腳步不穩，達不能安全駕駛動力交通
    工具之狀態，仍駕駛車號二四七七─ＦＮ號自用小客車附載
    丙○○、丁○○，由上開飲酒處欲返回乙○○位在桃園縣八
    德市○○○街二一巷十九之四號住處，迨於同日晚上六時許
    ，其等駕車行經新竹縣竹北市○○○街五號己○○住宅附近
    ，見距離該址住宅約五公尺處，己○○與其子戊○○僱工興
    建房屋之工地甫挖掘地基準備興建地下室，工地外設置之圍
    籬留有缺口，工地內則散放成袋之鋼筋而無人看管，丙○○
    等人因缺錢花用，竟結夥三人以上，共同基於意圖為自己不
    法所有之犯意聯絡，乘無人注意之際，自圍籬缺口進入工地
    內，由丙○○、丁○○、乙○○三人分頭徒手將鋼筋搬運至
    其等駕駛之汽車內之方式，竊得己○○所有之鋼筋共八袋（
    合計重量約四百公斤），準備賣給資源回收業者牟利（乙○○所犯竊盜及公共危險案件，業經本院分別判處有期徒刑十
    月，緩刑二年及罰金新臺幣六萬元確定）。丙○○等人於同
    日晚上七時二十分許竊得上開鋼筋時，為戊○○自上址住宅
    三樓窗戶窺見，戊○○遂從三樓探頭呼叫正在一樓製作餵雞
    飼料器具之己○○，告以有人正在工地內搬運鋼筋，己○○
    旋即攜帶長約三十公分之鋸子趕往現場，戊○○亦下樓衝向
    工地準備制止竊賊。當己○○趕到工地看見路旁之乙○○時
    ，質問乙○○為何會在工地，乙○○虛以應對，同時移動腳
    步坐上汽車後，旋載運竊得之鋼筋駛離現場。是時在地下室
    工地內之丙○○與丁○○聽到己○○與乙○○之對話，知悉
    其等竊盜犯行業經發現，丁○○馬上由圍欄缺口處爬上路面
    準備逃離，惟丁○○甫爬上路面，即看到位在己○○前方地
    面上之鋸子，為避免遭己○○持鋸子攻擊，遂俯身上前撿拾
    鋸子，己○○見狀立即上前制止丁○○，雙方因而發生拉扯
    ，丙○○尾隨丁○○爬上路面，看到丁○○與己○○正在拉
    扯，戊○○則適時趕到，為使其與丁○○順利逃離，乃另行
    起意，單獨基於強制之犯意，隨手拾起己○○所有，放置在
    工地旁之木樁一支，持該支木樁衝向己○○，以高舉木樁作
    勢揮擊，同時大喊放手之脅迫方式，強令己○○放開丁○○
    ，己○○懼怕遭到丙○○攻擊，不得不放開拉住丁○○之左
    手，而使己○○行無義務之事。丁○○見己○○雖放開左手
    ，惟右手仍抓住鋸子刀刃部位，竟另行起意，單獨基於普通
    傷害之犯意，將鋸子自己○○右手抽離後往勝利五路方向逃
    逸，致己○○右手遭鋸子刀刃割傷，受有右手第二至五指裂
    傷、食指遠端軟組織缺損、第三、四指屈肌腱及視經斷裂等
    傷害（傷害部分未據告訴），丙○○見丁○○業已脫困，即
    持木樁跟在丁○○後方逃離現場，嗣丙○○二人並在勝利五
    路上遇到開車回頭查看之乙○○，丙○○乃將木樁丟在勝利
    五路人行道上；丁○○則將鋸子丟在勝利五路與莊敬北路口
    草叢內，改乘坐乙○○駕駛之車輛逃離。己○○、戊○○於
    丙○○、丁○○逃逸後，戊○○立即返家撥打電話報警，且
    將乙○○駕駛之汽車車號告知警方，警方旋於同日晚上七時
    三十分許，在新竹縣竹北市○○○路九八號前，將丙○○等
    人乘坐之上開汽車攔下，起出其等竊得放置在車內之上開鋼
    筋，另在丙○○帶領下，前往勝利五路人行道上扣得木樁一
    支而查獲上情。
二、案經新竹縣警察局竹北分局報請臺灣新竹地方法院檢察署檢
    察官偵查起訴。
    理      由
一、證據能力方面：
(一)按被告以外之人於審判外之言詞或書面陳述，除法律有規定
    者外，不得作為證據；被告以外之人於審判外之陳述，經當
    事人於審判程序同意作為證據，法院審酌該言詞陳述或書面
    陳述作成時之情況，認為適當者，亦得為證據；刑事訴訟法
    第一百五十九條第一項、第一百五十九條之五第一項分別定
    有明文。查證人即被害人己○○於警詢中之陳述，業經被告
    丙○○、丁○○同意援引作為證據，本院審酌後亦認為適當
    ，是依上開說明，證人己○○於警詢中之陳述，自得作為本
    案之證據。
(二)按被告以外之人於檢察事務官、司法警察官或司法警察調查
    中所為之陳述，與審判中不符時，其先前之陳述具有較可信
    之特別情況，且為證明犯罪事實存否所必要者，得為證據；
    刑事訴訟法第一百五十九條之二定有明文。則被告以外之人
    於警詢中之陳述，必以被告以外之人之陳述與在審判中不符
    時，其先前之陳述具有「較可信之特別情況」，且係「證明
    犯罪事實存否所必要」始得認為有證據能力。而所謂「較可
    信之特別情況」，係指證人陳述之外部客觀情況值得信用，
    亦即應依陳述人於陳述時之「外部狀況」是否具有可信性決
    定之，且必須依據陳述人之觀察、記憶、表達是否正確，及
    陳述人有無虛偽陳述之動機綜合決定，要非證據價值判斷之
    問題。查本件辯護人爭執證人即被害人戊○○於警詢中陳述
    之證據能力，檢察官未就「較可信之特別情況」及「證明犯
    罪事實存否所必要」之要件為必要之釋明，另審閱全卷，證
    人戊○○於警詢及本院審理時之供述亦無不符，且無證據可
    資認定證人戊○○於警詢所述具有較可信之情況，則證人戊○○於警詢時之陳述即與刑事訴訟法第一百五十九條之二之
    要件不符，應不具有證據能力，均先敘明。
二、認定犯罪事實所憑之證據及理由：
(一)上述事實，分別經被告丙○○、丁○○於本院審理時坦白承
    認，核與共犯乙○○於警詢、偵查中及本院審理時供述夥同
    被告丙○○、丁○○至上開工地竊取鋼筋、證人即被害人己○○於警詢時供述被告丙○○、丁○○與共犯戊○○共同竊
    盜鋼筋、證人戊○○於本院審理時證述被告丙○○、丁○○
    與共犯戊○○共同竊盜鋼筋，被告丁○○並持木樁作勢欲毆
    打己○○等情節大致相符，並有被害人戊○○出具之贓物領
    具一紙及警方查獲被告丙○○等人後拍攝之相片共二十一張
    在卷可證，足見被告丙○○、丁○○之自白與事實相符，均
    可以採信，其等共同竊盜及被告丙○○另為強制之犯行，均
    堪認定。
三、論罪與科刑：
(一)按行為後法律有變更者，適用行為時之法律。但行為後之法
    律有利於行為人者，適用最有利於行為人之法律；刑法第二
    條第一項定有明文。又「法律」變更比較時應就罪刑有關之
    共犯、未遂犯、連續犯、牽連犯、結合犯以及累犯加重、自
    首減輕、暨其他法定加減原因、與加減例等一切情形，綜其
    全部之結果，而為比較，再適用最有利於行為人之法律處斷
    ；比較裁判前之法律孰為有利於行為人時，應就罪刑有關之
    一切情形，比較其全部之結果，而為整個之適用，不能割裂
    而分別適用有利益之條文；最高法院二十四年上字第四六三
    四號、二十七年上字第二六一五號判例可供參考。查被告丙○○、丁○○行為後，刑法第二十八條關於共同正犯、第三
    十三條第五款關於罰金之最低數額、第五十一條第五款關於
    有期徒刑數罪併罰之方法等規定，均於九十四年二月二日修
    正公布，於九十五年七月一日起施行。而罰金最高數額之規
    定，則於九十五年六月十四日增訂刑法施行法第一條之一，
    於同年七月一日起施行，茲就上開規定比較適用如下：
１、共同正犯部分：
    刑法第二十八條原規定：「二人以上共同實施犯罪之行為者
    ，皆為正犯。」。修正後，刑法第二十八條改為：「二人以
    上共同實行犯罪之行為者，皆為正犯。」。故刑法關於共犯
    之規定，僅將原「實施」改規定為「實行」，雖修正後「實
    行」之文義似有限縮共同正犯成立範圍，惟該法條立法理由
    明文包含共謀共同正犯在內，則修正前後成立共犯之範圍相
    同，對被告丙○○、丁○○即無利或不利可言。
２、就罰金最低數額部分：
    刑法第三十三條第五款原規定：「罰金：一元以上。」，而
    刑法分則編各罪所定罰金之貨幣單位原為銀元，依現行法規
    所定貨幣單位折算新臺幣條例規定，銀元一元折算新臺幣三
    元，則修正前罰金最低數額應為新臺幣三元。刑法第三十三
    條第五款修正後改為：「罰金：新台幣一千元以上，以百元
    計算之。」，修正後罰金最低數額變更為新臺幣一千元，比
    較修正前後之規定，修正後刑法第三十三條第五款所定罰金
    之最低數額，較修正前提高，自以修正前刑法第三十三條第
    五款之規定有利於被告丙○○。
３、就罰金最高數額部分：
　　刑法修正前，刑法分則編關於罰金規定之貨幣單位為銀元，
  　而刑法分則編規定應處罰金者，依罰金罰鍰提高標準條例第
    一條及第五條之規定，於七十二年六月二十六日前修正之刑
    法條文，罰金數額提高二至十倍，其後修正者則不提高倍數
    。而刑法修正施行後，因刑法第三十三條第五款所定罰金之
    貨幣單位改為新臺幣，刑法分則各罪所定罰金之貨幣單位亦
    應配合修正為新臺幣，乃增訂刑法施行法第一條之一規定：
    「中華民國九十四年一月七日刑法修正施行後，刑法分則編
    所定罰金之貨幣單位為新臺幣。九十四年一月七日刑法修正
    時，刑法分則編未修正之條文定有罰金者，自九十四年一月
    七日刑法修正施行後，就其所定數額提高為三十倍。但七十
    二年六月二十六日至九十四年一月七日新增或修正之條文，
    就其所定數額提高為三倍」，亦即，自九十五年七月一日起
    ，刑法分則編所定罰金之貨幣單位，由原來之銀元改為新臺
    幣，且於九十四年一月七日刑法修正時，刑法分則編未修正
    之條文定有罰金者，復未於七十二年六月二十六日至九十四
    年一月七日修正或新增，自九十五年七月一日起，罰金之數
    額均提高為三十倍。查被告丙○○所犯強制罪，自七十二年
    六月二十日起均未曾修正，依刑法施行法第一條之一之規定
    ，其罰金以新臺幣為單位，數額應提高三十倍，與修正前之
    罰金以銀元為單位，適用罰金罰鍰提高標準條例第一條規定
    ，應提高十倍，換算為新臺幣結果，亦為新臺幣數額之三十
    倍。從而，刑法分則所定罰金刑之最高數額，於上開規定修
    正後並無不同，對被告丙○○而言，並無不利。
４、就有期徒刑數罪併罰方法部分：
    關於數罪併罰宣告多數有期徒刑之方法，修正前刑法第五十
    一條第五款規定: 「宣告多數有期徒刑者，於各刑中之最長
    期以上，各刑合併之刑期以下，定其刑期。但不得逾二十年
    。」。修正後刑法第五十一條第五款規定：「宣告多數有期
    徒刑者，於各刑中之最長期以上，各刑合併之刑期以下，定
    其刑期。但不得逾三十年」。比較新舊法結果，以修正前刑
    法第五十一條第五款規定宣告多數有期徒刑不得逾二十年之
    規定對被告丙○○較為有利。
５、綜合上開各條文修正前後之比較結果，共同正犯之規定，對
    被告丙○○、丁○○並無不利，罰金最高數額之規定，對被
    告丙○○亦無不利，而罰金最低數額、有期徒刑數罪併罰方
    法等適用，則以修正前之規定對被告丙○○較為有利，是依
    刑法第二條第一項前段之規定，並參考上開最高法院之見解
    ，本件應整體適用行為時即修正前之刑法規定處斷。
(二)論罪：
１、罪名─
(1)、核被告丙○○、丁○○夥同共犯乙○○竊盜鋼筋之行為，均
    係犯刑法第三百二十一條第一項第四款之結夥三人以上竊盜
    罪。被告丙○○持木樁作勢毆打，強令己○○放開被告丁○○之行為，另犯刑法第三百零四條第一項之強制罪。
(2)、公訴人固認被告丙○○、丁○○竊盜被發現後，為脫免逮捕
    ，由丙○○持木樁揮向被害人戊○○，被告丁○○則搶走被
    害人己○○所有之鋸子後與被害人己○○發生扭打，均觸犯
    刑法第三百二十九條之準強盜罪。惟按刑法第三百二十九條
    準強盜罪，以犯竊盜或搶奪，因防護贓物、脫免逮捕或湮滅
    罪證而當場施強暴脅迫為要件，而竊盜因脫免逮捕而當場施
    以強暴脅迫，必以被害人對於竊盜犯有加以逮捕之意思與行
    為，竊盜犯為脫免逮捕而當場對被害人施以強暴脅迫為成立
    要件，最高法院七十一年度臺上字第三四七六號、九十三年
    度臺上字第三四○四號判決意旨可供參考。故被害人未對竊
    盜犯有逮捕之意思與行為者，縱竊盜犯當場對被害人施以強
    暴或脅迫行為，亦與準強盜之構成要件有間，而無成立該罪
    之餘地。本件被害人戊○○發現竊賊後趕赴工地，是要阻止
    竊賊偷竊物品，並無逮捕竊賊之意思等情，業經證人戊○○
    於本院審理時結證供稱：「我從樓上看到竊賊後通知我父親
    ，我亦趕到工地，我是要竊賊不要偷我們的東西，想讓他們
    逃跑就好了，沒有要抓他們的意思。」等語明確（見本院卷
    第二三四頁、第二三五頁），堪認被害人戊○○未對被告丙○○或丁○○有何逮捕之意思存在，故縱被告丙○○於案發
    當時持木樁揮向對被害人戊○○，亦無因此成立準強盜之可
    能。至證人己○○於警訊時固供稱：「是我兒子戊○○發現
    工地有小偷正在竊取鋼筋，然後通知我一起前去圍捕。」等
    語（見偵查卷第三二頁），然證人己○○所述與戊○○一起
    「圍捕」之情，與證人戊○○證述並無逮捕竊賊之意思有所
    不符，又被害人己○○趕至案發現場，首先遇到乙○○時，
    僅口頭質問而無積極逮捕乙○○之行為，嗣被告丙○○、丁○○逃逸時，亦未隨後追捕等情，分別為共犯乙○○、證人
    己○○於警詢、被告丙○○、丁○○於本院審理時供明在卷
    （見偵查卷第二四頁、第三二頁、第七七頁、第八八頁、本
    院卷第二五二頁、第二五六頁），本院於審理時原欲傳訊被
    害人己○○調查此部分，惟被害人己○○目前患有重病，除
    據證人戊○○到庭陳明外，並有長庚醫院病歷一份在卷可參
    ，致無從再傳訊其到庭，惟如被害人己○○確有逮捕竊賊之
    意思，應無放走乙○○，又任被告丙○○、丁○○逃逸而不
    予追捕之可能。至被告丁○○於案發現場與被害人己○○為
    短暫之拉扯，係雙方為了拾取掉落在地之鋸子一節，則為被
    告丁○○於本院審理時供陳明確（見本院卷第二五一頁），
    是亦無證據證明被害人己○○有逮捕被告丙○○或丁○○之
    意思與行為，公訴人認被告丙○○、丁○○觸犯刑法第三百
    二十九條之準強盜罪，應有誤會，惟檢察官起訴被告丙○○
    、丁○○共犯竊盜及被告丙○○單獨觸犯強制等犯罪事實與
    本院認定之犯罪事實同一，茲變更檢察官所引應適用之法條
    ，改依刑法第三百零四條第一項強制罪及同法第三百二十條
    第一項竊盜罪論處。至被告丁○○傷害被害人己○○部分，
    則因被害人己○○未曾提出告訴，本院自無從審究，附此敘
    明。
２、共同正犯─
    被告丙○○、丁○○與共犯乙○○間，就上開竊盜之犯行，
    有犯意聯絡及行為分擔，應為依修正前刑法第二十八條之規
    定，論以共同正犯。
３、數罪併罰─
　　被告丙○○所犯上開二罪，犯意各別，行為不同，應予分別
  　論罪，合併處罰。
(三)科刑：
　　爰審酌被告丙○○曾有賭博；被告丁○○曾有竊盜等前科之
  　素行、其等均因缺錢花用而行竊，被告丙○○且為使被告丁○○脫逃而為強制行為之犯罪動機與目的、結夥三人以上行
    竊及被告丙○○持木樁脅迫之手段、竊得財物價值不高，造
    成被害人財產上之損失不大及坦認犯行，被告丙○○且已與
    被害人己○○達成和解，有和解書一紙在卷可證，被告丁○○則迄未與被害人達成和解等一切情狀，各量處如主文所示
    之刑，被告丙○○部分並定其應執行之刑。扣案之木樁一支
    ，雖係被告丙○○持以脅迫被害人己○○所用之物，然係被
    告丙○○在案發工地隨手取得，顯非被告丙○○所有，應係
    被害人己○○所有之物，爰不併予宣告沒收。
(四)緩刑：
    上開刑法修正時，刑法第七十四條關於緩刑宣告雖亦有修正
    ，被告丙○○行為時且在該條文修正前，然緩刑之適用，應
    依裁判時之規定據為宣告緩刑與否之標準（見最高法院九十
    五年五月二十三日刑事庭第八次會議決議）。查被告丙○○
    未曾因故意犯罪受有期徒刑以上刑之宣告，有臺灣新竹地方
    法院檢察署檢察官刑案資料查註紀錄表及臺灣高等法院被告
    前案紀錄表各一份在卷可查，其因一時失慮，觸犯本件罪刑
    ，經此次偵、審程序及刑之宣告，當知所警惕，應無再犯之
    虞，本院綜核各情，認上開有期徒刑之宣告已足策其自新，
    所宣告之刑，以暫不執行為適當，爰依修正後刑法第七十四
    條第一項第一款之規定，併諭知緩刑四年，以啟自新。
四、適用之法律：
（一）刑事訴訟法第二百九十九條第一項前段、第三百條。
（二）刑法第二條第一項前段、第三百零四條第一項、第三百二
      十一條第一項第四款、第七十四條第一項第一款、修正前
      刑法第二十八條、第五十一條第五款，刑法施行法第一條
      之一，判決如主文。
本案經檢察官林佳穎到庭執行職務。
中　　華　　民　　國　九十六　年　三　　月　　二十 　日
                  刑事第六庭    審判長 法　官  遲中慧
                  　                   法  官  魏瑞紅
                                       法  官  林昌義
以上正本證明與原本無異。
如不服本判決應於收受本判決後十日內向本院提出上訴書狀，其
未敘述上訴理由者，並得於提起上訴後十日內向本院補提理由書
狀( 均須按他造當事人之人數附繕本 )「切勿逕送上級法院」。
中　　華　　民　　國　　96　　年　　3 　　月　　20　　日
                                       書記官  劉怡芳
附錄本判決論罪科刑法條：
刑法第三百零四條
以強暴、脅迫使人行無義務之事或妨害人行使權利者，處三年以
下有期徒刑、拘役或三百元以下罰金。
刑法第三百二十一條：
犯竊盜罪而有左列情形之一者，處六月以上、五年以下有期徒刑：
一  於夜間侵入住宅或有人居住之建築物、船艦或隱匿其內而犯之者。
二  毀越門扇、牆垣或其他安全設備而犯之者。
三  攜帶兇器而犯之者。
四  結夥三人以上而犯之者。
五  乘火災、水災或其他災害之際而犯之者。
六  在車站或埠頭而犯之者。
前項之未遂犯罰之。
